【裁判字號】    92,上更(一),515
【裁判日期】    921216
【裁判案由】    違反稅捐稽徵法等
【裁判全文】
臺灣高等法院刑事判決                        九十二年度上更（一）第五一五號
    上  訴  人  臺灣臺北地方法院檢察署檢察官
    被      告  乙○○
右上訴人因被告違反稅捐稽徵法等案件，不服臺灣臺北地方法院八十九年度訴字第三
七七號，中華民國八十九年九月十四日第一審判決（起訴案號：臺灣臺北地方法院檢
察署八十八年度偵緝字第六九二號）提起上訴，經判決後，由最高法院發回更審，本
院判決如左：
    主      文
上訴駁回。
    理      由
一、公訴意旨略以：被告乙○○係設臺北市○○○路○段一一二號六樓旻捷企業有限
    公司（以下簡稱旻捷公司）負責人，乃係依法應納稅之義務人，明知其與甲○○
    僅為股東關係，共同承包臺北市立中興醫院新建工程之鋼筋與模板項目，而甲○
    ○並未受僱於旻捷公司，亦未支領任何薪資，竟與松傑工程有限公司（設臺北市
    ○○街○段八十一號三樓之二）負責人賴爐卻（另簽結移送臺灣臺北地方法院併
    案審理），共同基於逃漏稅捐及偽造文書之犯意，由乙○○於民國八十四年間，
    在上址公司內，偽造甲○○於八十三年間，向旻捷公司支領工資共新臺幣一百五
    十萬元之工資表，賴爐卻於不詳時地，偽造甲○○八十四年度受領工資五十萬元
    之工資表，均且製成各類所得扣繳暨免扣繳憑單，以詐術向財政部臺北市國稅局
    提出申報，使之營業成本增加，營利所得減少，以此方法逃漏營利事業所得稅。
    致甲○○無端被課徵所得稅，足以生損害於甲○○及稅捐稽徵機關對於稅捐稽徵
    之正確性，因認被告涉犯有刑法第二百十六條之行使第二百十五條業務文書罪嫌
    及稅捐稽徵法第四十七條第一款第四十一條納稅之義務人以詐術逃漏稅捐罪嫌等
    語。
二、公訴人認被告涉犯上開罪嫌，係據證人即告訴人甲○○於偵查中之證述與各類所
    得扣繳暨免扣繳憑單、財政部臺北市國稅局、財政部臺灣北區國稅局楊梅稽徵所
    函及股東合約書，而被告明知與甲○○僅為合夥關係，甲○○並未受僱於旻捷公
    司，伊亦未僱用而故予報稅，竟仍以受領薪資方式申報，以詐術向財政部臺北市
    國稅局提出申報，使之營業成本增加，營利所得減少，以此方法逃漏營利事業所
    得稅等資為論據。
三、按犯罪事實，應依證據認定之，無證據不得推定其犯罪事實，又不能證明被告犯
    行者，應諭知無罪之判決，刑事訴訟法第一百五十四條、第三百零一條第一項分
    別定有明文。次按為訴訟上證明之資料，須於通常一般人均不致於有所懷疑，而
    得確信其為真實之程度者，始得據為有罪之認定，倘其證明尚未達於此一程度，
    而有合理性懷疑存在時，即不得遽認被告犯罪，又刑事訴訟之被告依法並無自證
    無罪之義務，若控罪所憑之積極證據，在生活經驗上尚有不足以排除其他有利被
    告合理推斷，致不足以證明犯罪事實時，仍不能因被告否認犯罪之辯解不成立，
    資為無視積極證據不足之理由，此觀諸最高法院七十六年度臺上第四九八六號、
    三十年度上字第四八二號、三十年度上字第一八三一號等判例意旨自明。末按又
    告訴人之告訴，係以使被告受刑事訴追為目的，是其陳述是否與事實相符，仍應
    調查其他證據以資審認，最高法院亦著有五十二年度臺上字第一三００號判例可
    參。
四、訊據被告固坦承與甲○○雖曾為合夥關係之情事，惟堅決否認其有前揭犯行，辯
    稱：伊在承包臺北市立中興醫院新建工程之鋼筋與模板項目時甲○○亦係伊下包
    之工頭，伊都有發薪水給甲○○等語。經查，被告確曾於承包臺北市立中興醫院
    新建工程之鋼筋與模板項目時發放工資予甲○○，有被告提出之由甲○○簽發予
    旻捷公司之估價單影本三紙、被告於八十三年七月五日所製作之付款明細表及工
    程數量計算表在卷足稽；而證人李宣男即本件被告承包臺北市立中興醫院新建工
    程時之工地工人於原審亦結證稱被告的確將工程下包給甲○○，並發放薪水給甲
    ○○等語屬實（參原審八十九年八月四日訊問筆錄）；此外本院傳喚證人甲○○
    到院證述稱：確曾於於八十三年間就被告承包之臺北市立中興醫院新建工程之鋼
    筋與模板項目，領了二百萬元左右之工資。（被告則稱領了四百多萬元云云。）
    另甲○○於偵查中亦稱伊一日有二千五百元工資，為上訴人、賴爐卻之下包等情
    。雖甲○○稱曾提供工人名單予被告填寫薪資，但工人流動性很大。而被告否認
    其事，本院查衡情如甲○○有提供工人名單予被告，被告斷無不以工人名義填寫
    ，而以甲○○名義填寫之理。是應以被告之辯解為可信。至於合夥關係依被告和
    甲○○所述應是包工程以後之事，應和包工程無關。是告訴人甲○○之指訴即與
    事實不符，尚難認被告有何行使偽造業務文書以詐術逃漏稅捐之主觀犯意。此外
    復查無其他積極確切證據足資證明被告有何犯罪行為，自不能僅憑告訴人甲○○
    有瑕疵之指訴即入被告於罪，既不能證明被告犯罪，原審諭知其無罪之判決。經
    核並無不合，檢察官之上訴意旨以合夥和受雇關係不同為無理由，應予以駁回。
五、至臺灣臺北地方法院檢察署八十八年度偵字第二三０五六號移送併辦案件，因本
    件公訴部分業經本院諭知被告無罪，自無裁判上一罪之關係，本院無從併予審究
    ，應檢卷退還另行偵處，附此敘明。
據上論斷，應依刑事訴訟法第三百六十八條，判決如主文。
本案經檢察官郭弘佑到庭執行職務。
中      華      民      國    九十二    年     十二     月     十六     日
                              臺灣高等法院刑事第十一庭
                                  審判長法  官  楊  照  男
                                        法  官  陳  炳  彰
                                        法  官  王  詠  寰
右正本證明與原本無異。
檢察官如不服本判決，應於收受送達後十日內向本院提出上訴書狀，其未敘述上訴之
理由者並得於提起上訴後十日內向本院補提理由書（均須按他造當事人之人數附繕本
）。
被告不得上訴。
                                        書記官  陳  媛  容
中      華      民      國    九十二    年     十二     月     十六     日


司法院資訊處製作；財團法人民間司法改革基金會備份。
